臺灣臺中地方法院刑事判決
111年度易字第289號
公  訴  人  臺灣臺中地方檢察署檢察官
被      告  范朝成





上列被告因業務侵占案件，經檢察官提起公訴（111年度偵字第2
792號），被告就被訴事實為有罪之陳述，經告知簡式審判程序
之旨，並聽取被告與公訴人之意見後，本院合議庭裁定由受命法
官獨任進行簡式審判程序，判決如下：
    主    文
范朝成犯業務侵占罪，累犯，處有期徒刑柒月。未扣案之犯罪所
得新臺幣壹拾陸萬玖仟元沒收，於全部或一部不能沒收或不宜執
行沒收時，追徵其價額。
    犯罪事實
一、范朝成前於民國109年1月31日，因竊盜案件，經臺灣高雄地
    方法院以108年度審易字第1833號判決判處有期徒刑6月確定
    ，於110年2月13日執行完畢。范朝成自110年8月9日起，受
    僱於黃欣儀，在黃欣儀加盟經營、址設花蓮市○○路000號之
    「統一便利商店華原門市」擔任店員，負責收付款、商品貨
    架整理、領收包裹、代收款等業務，為從事業務之人，因其
    積欠民間錢莊業者債務已屆期遭催討，意圖為自己不法之所
    有，基於業務侵占犯意，於110年8月21日20時許，在上開門
    市內，利用其擔任店員而負責看管櫃檯之機會，將櫃檯收銀
    機內現金新臺幣（下同）16萬9000元，侵占入己，用以清償
    個人所積欠之債務。嗣於同年月22日15時55分許，經店長黃
    欣儀清點帳務發現短少，始悉上情。
二、案經黃欣儀訴由花蓮縣警察局花蓮分局報告臺灣花蓮地方檢
    察署陳請臺灣高等檢察署檢察長核轉臺灣臺中地方檢察署檢
    察官偵查起訴。
    理    由
壹、程序事項：
    本件被告范朝成所犯，係死刑、無期徒刑、最輕本刑為三年
    以上有期徒刑以外之罪，其於準備程序中就被訴事實皆為有
    罪之陳述，經告知簡式審判程序之旨，並聽取公訴人及被告
    之意見後，本院合議庭認為適宜裁定由受命法官獨任進行簡
    式審判程序。又簡式審判程序之證據調查，依刑事訴訟法第
    273 條之2 之規定，不受同法第159 條第1 項、第161 條之
    2 、第161 條之3 、第163 條之1 及第164 條至第170 條規
    定之限制，均先予說明。
貳、認定犯罪事實所憑之證據及理由：
一、上揭事實，業據被告范朝成於警詢、偵訊、本院準備程序及
    審理時均坦承不諱（見警卷第5至9頁、偵2792卷第25至26頁
    、本院卷第51頁、第58頁），核與證人即告訴人黃欣儀於偵
    訊時證述情節相符（見偵4795卷第27至28頁），並有指認犯
    罪嫌疑人紀錄表、花蓮縣政府府觀商字第1080105439號函及
    其所附：商業登記抄本、新進員工基本資料表影本、勞工保
    險加保申報表影本、勞工保險退保申報表影本、現金日報表
    、投庫明細、7-11華原門市現場照片及監視影像列印擷圖共
    12張（警卷第11至13頁、第15至19頁、第21頁、第23至25頁
    、第27至29頁、第31至41頁）在卷可佐，足證被告前揭任意
    性自白與事實相符。
三、綜上，本案事證明確，被告犯行堪予認定，應依法論科。
參、論罪科刑：
一、按業務侵占罪之成立，以因執行業務而持有他人之物為前提
    ，倘行為人基於業務關係合法持有他人之物，而於持有狀態
    繼續中，擅自處分或易持有為所有之意思而逕為所有人之行
    為，即足當之。經查：被告受雇於告訴人，擔任統一便利商
    店華原門市店員，並於事實欄所示之時間，將其業務上保管
    之款項16萬9000元，變易持有為所有之意而侵占入己，核屬
    業務侵占無訛。是核被告范朝成所為，係犯刑法第336條第2
    項之業務侵占罪。
二、被告前有如犯罪事實欄所載之犯罪科刑及執行完畢紀錄，等
    情，有臺灣高等法院被告前案紀錄表在卷可稽。被告於有期
    徒刑執行完畢後5 年內，再因故意犯本案有期徒刑以上之罪
    ，為累犯，衡酌被告上開科刑紀錄，與本案之罪質雖不相同
    ，惟均屬財產犯罪，且均是故意犯罪，理應產生警惕作用，
    其再犯本案之罪，顯見前案之徒刑對被告並未生警惕作用，
    其對於刑罰之反應力顯然薄弱，且被告並無司法院釋字第77
    5 號解釋意旨所指個案應量處最低法定刑，又無法適用刑法
    第59條減輕其刑，而應依此解釋意旨裁量不予加重最低本刑
    之情形，爰依刑法第47條第1 項規定，均加重其刑。
三、爰審酌被告正當青年，不思循正當管道獲取所需，因貪圖小
    利，未忠職守，利用職務之便，在其所任職之超商，侵占業
    務上所保管之款項，所為已破壞人際信任，並侵害雇主之財
    產法益，所為應予非難；兼衡被告犯後坦承犯行，惟尚未與
    告訴人和解或賠償告訴人之犯後態度，並考量其自承高職畢
    業之智識程度、未婚、從事服務業、月收入約3萬元之家庭
    生活狀況（見本院卷第59 頁）等一切情狀，量處如主文所
    示之刑。
肆、沒收：
　　按犯罪所得，屬於犯罪行為人者，沒收之，且於全部或一部
    不能沒收或不宜執行沒收時，追徵其價額；犯罪所得已實際
    合法發還被害人者，不予宣告沒收或追徵；刑法第38條之1
    第1項前段、第3項分別定有明文。被告侵占之16萬9000元犯
    罪所得，未據扣案，亦未合法發還告訴人，復查無刑法第38
    條之2第2項所定情形，爰依前開規定宣告沒收，並於全部或
    一部不能沒收或不宜執行沒收時，追徵其價額。　　
據上論斷，應依刑事訴訟法第273 條之1 第1 項、第299 條第 1
項前段，刑法第336 條第2 項、第47條第1項、第38條之1第1項
前段、第3項，刑法施行法第1 條之1 第1 項前段，判決如主文
。
本案經檢察官蔡仲雍提起公訴，檢察官藍獻榮到庭執行職務。
中　　華　　民　　國　　111 　年　　3 　　月　　30　　日
                  刑事第十八庭  法  官  侯驊殷
以上正本證明與原本無異。
如不服本判決應於收受送達後20日內向本院提出上訴書狀，並應
敘述具體理由；其未敘述上訴之理由者，應於上訴期間屆滿後20
日內向本院補提理由書（均須按他造當事人之人數附繕本）「切
勿逕送上級法院」。
告訴人或被害人如不服判決，應備理由具狀向檢察官請求上訴，
上訴期間之計算，以檢察官收受判決正本之日起算。
　　　　                        書記官  莊玉惠
中　　華　　民　　國　　111 　年　　3 　　月　　31　　日
附錄論罪科刑法條
中華民國刑法第336條
對於公務上或因公益所持有之物，犯前條第1項之罪者，處1年以
上7年以下有期徒刑，得併科15萬元以下罰金。
對於業務上所持有之物，犯前條第1項之罪者，處6月以上5年以
下有期徒刑，得併科9萬元以下罰金。
前二項之未遂犯罰之。